【裁判字號】    90,訴,1270
【裁判日期】    901114
【裁判案由】    強盜
【裁判全文】
臺灣臺南地方法院刑事判決                          九十年度訴字第一二七號
    公  訴  人  臺灣臺南地方法院檢察署檢察官
    被      告  乙○○
    指定辯護人  本院公設辯護人  甲○○
右列被告因懲治盜匪條例案件，經檢察官提起公訴（九十年度偵字第一○七○七號）
，本院判決如左：
    主  文
乙○○意圖為自己不法之所有，以恐嚇使人將本人之物交付未遂，累犯，處有期徒刑
壹年陸月。
扣案玩具手槍壹把沒收。
    事  實
一、乙○○於民國八十六年間，因竊盜案件經本院判處有期徒刑九月，於八十七年十
    月十一日執行完畢，猶不知悔悟，竟於九十年九月十四日凌晨二時三十分許，在
    台南市○○路○段一八三號林素卿經營之牛肉湯店，向林素卿的兒子丙○○借錢
    ，為丙○○所拒，乙○○即至屋外徘徊，旋即意圖為自己不法之所有，於同日凌
    晨二時四十分許，持玩具手槍一把（不具殺傷力），進入上址屋內，以玩具手槍
    冒充真槍，喝令丙○○交出錢財，經丙○○撥開並奪下其玩具手槍，而未得逞，
    並由在場目睹之林素卿報警趕來處理，當場逮捕乙○○，並扣得上揭玩具手槍一
    把。
二、案經臺南市警察局第一分局報請臺灣臺南地方法院檢察署檢察官偵查起訴。
    理  由
一、訊據被告乙○○承認於右揭時地持玩具手槍一把，喝令被害人丙○○交出錢財之
    事實，但堅詞否認有強盜之犯行，辯稱：當時伊沒有以槍抵著被害人的腹部，也
    沒有搶被害人的錢，只是持玩具手槍對被害人恐嚇並未搶錢，沒有強盜的犯意等
    語。按刑法第三百四十六條之恐嚇取財罪之恐嚇行為，係指以惡害之通知恫嚇他
    人而言，受恐嚇人尚有自由意志，不過因此而懷有恐懼之心，故與強盜罪以目前
    之危害脅迫他人，致喪失自由意志不能抗拒者不同（最高法院六十七年臺上字第
    五四二號判例參照）；又刑法上之恐嚇取財罪，係以惡害恫嚇被害人，使其交付
    財物為要件，若當場施以強暴脅迫，達於不能抗拒程度，即係強盜行為，不能論
    以恐嚇罪名（最高法院六十五年臺上字第一二一二號判例參照）。經查：據被害
    人丙○○於本院審理時證稱：「（當時發生的情形？）被告第一次進去要向我借
    錢，以前被告有到我們店吃過牛肉湯，我跟他講說我沒有錢，被告走出去後又走
    進來說要借錢，第二次又說同樣的理由，被告又走出去，後來被告進到店後就把
    槍掏出來，被告把槍握在自己的腹部邊，距離我一步遠的地方，然後把槍對著我
    ，叫我『拿出來』，我當時有一點點害怕，我馬上把被告的槍撥開，並把他的脖
    子勒住，把被告推到牆邊，我母親就打電話報警，從他掏槍到我勒住被告整個過
    程有一分鐘左右，後來被告也有掙扎。（在整個過程中你直覺中認為被告所持的
    槍是真槍或假槍？）沒有什麼直覺，我看到槍就趕快把他撥開。（在整個過程中
    有無反抗的能力？）被告沒有用槍抵住我的情形，被告離我一步遠時就被我撥開
    了，整個過程中被告還是握著那把槍，我又握住被告的手。（對被告所言有何意
    見？《提示並告以要旨》）被告的槍被我搶下後才對我說所持的槍是一把假槍，
    是開玩笑的。被告有要打電話給警察，說要向警察解釋，但當時我們已經報警了
    ，當時被告只向我說『拿出來』沒有說『錢拿出來』。」（本院九十年十月三十
    一日審判筆錄），觀之被害人丙○○之證稱：『被告沒有用槍抵住我的情形，被
    告離我一步遠時就被我撥開了』，則公訴人所訴：被告「以玩具手槍冒充真槍，
    抵住丙○○腹部」之事實，顯與事實有間。又被害人在被告亮槍剎那間，雖無法
    辨識被告所持者係真槍或假槍，然其當時雖畏懼但自由意志尚未受被告壓制到不
    能抗拒之程度，此由被害人陳稱：「‧‧後來被告進到店後就把槍掏出來，被告
    把槍握在自己的腹部邊，距離我一步遠的地方，然後把槍對著我，叫我『拿出來
    』，我當時有一點點害怕，我馬上把被告的槍撥開，並把他的脖子勒住，把被告
    推到牆邊，我母親就打電話報警，從他掏槍到我勒住被告整個過程有一分鐘左右
    ，後來被告也有掙扎。」則被害人係見槍直覺地撥開被告所持之玩具手槍，其並
    未因被告亮槍而喪失自由意志，足見被害人當時所處情勢，尚未達於不能抗拒之
    程度。而被告所持有之手槍，經鑑定結果：認係仿BETETTA廠半自動手槍製造之
    玩具手槍，以填充氣體為發射動力，經檢視，其彈匣損壞無法蓄氣，認不具殺傷
    力，亦有內政部警政署刑事警察局九十年九月二十七日刑鑑字第九○○六四四號
    鑑驗通知書一紙在卷可佐。參以被告徒持有該不具殺傷力之玩具手槍，並未填充
    子彈或攜有子彈，足見被告主觀上係持該玩具手槍恫嚇被害人交出錢財，而無以
    行搶之犯意。再者，被告曾到被害人母親經營的牛肉湯店消費，且尚在距該店七
    、八間店面處擺設檳榔攤，其與被害人雖不熟但本即相識，衡情亦無甘冒觸犯重
    罪之危險，而為強盜行為。綜合上述情狀，揆諸前引最高法院判例意旨，被告所
    辯僅具有恐嚇取財之犯意，應堪採信。其自白核與事實相符，本件事證已甚明確
    ，被告恐嚇取財犯行，堪以認定。
二、核被告意圖為自己不法之所有，以恐嚇使人將本人之物交付未遂，所為係犯刑法
    第三百四十六條第三項、第一項之恐嚇取財未遂罪。公訴意旨認被告所為應依懲
    治盜匪條例第五條第二項、第一項之強盜未遂罪處斷，尚有未洽，惟其基本事實
    同一，本院自得予以審理，並變更其起訴法條。被告已著手於上開犯罪行為之實
    行而不遂，為未遂犯，依刑法第二十六條規定按既遂犯之刑度減輕之。查被告乙
    ○○於八十六年間，因竊盜案件經本院判處有期徒刑九月，於八十七年十月十一
    日執行完畢，有臺灣高等法院被告全國前案紀錄表、陸軍第十軍團司令部軍事檢
    察官更新執行書（八七更執字第六號）各一份在卷可按，其於五年以內再犯本件
    有期徒刑以上之本罪，為累犯，依刑法第四十七條規定，加重其刑。爰審酌被告
    有多次竊盜等前科，素行不佳，其不知圖謀正取，持假槍恫嚇取財，及其犯罪之
    動機、目的、手段、所生危害、犯罪後態度等一切情狀，量處如主文所示之刑，
    以資儆懲。扣案玩具手槍一把，為被告所有供犯罪所用之物，業據被告供承在卷
    ，依刑法第三十八條第一項第二款規定，併宣告沒收之。
據上論斷，應依刑事訴訟法第二百九十九條第一項前段、第三百條，刑法第三百四十
六條第三項、第一項、第二十六條前段、第四十七條、第三十八條第一項第二款，罰
金罰鍰提高標準條例第一條前段，判決判決如主文。
中    華    民    國      九十      年      十一        月    十四      日
                              臺灣臺南地方法院刑事第三庭
                                  法官   謝瑞龍
右正本證明與原本無異。
如不服本判決應於送達後十日內向本院提出上訴狀。
                                  書記官 黃國晉
中    華    民    國      九十      年      十一        月    十四      日
附錄本案論罪科刑法條全文：
中華民國刑法第三百四十六條
意圖為自己或第三人不法之所有，以恐嚇使人將本人或第三人之物交付者
，處六月以上五年以下有期徒刑，得併科一千元以下罰金。
以前項方法得財產上不法之利益，或使第三人得之者，亦同。
前二項之未遂犯罰之。


司法院資訊處製作；財團法人民間司法改革基金會備份。
